臺灣臺北地方法院民事判決　　　　　　　　　　　　　九十三年度家訴字第八九號
　　原　　　告　乙○○
　　訴訟代理人　謝家健律師
　　被　　　告　甲○○
　　訴訟代理人　謝樹藝律師
當事人間請求確認婚姻無效事件，本院於民國九十三年九月二十七日言詞辯論終結，
判決如下：
    主      文
確認原告與被告間之婚姻無效。
訴訟費用由被告負擔。
    事實及理由
一、原告主張：兩造於民國九十二年六月九日一同前往美國夏威夷渡假，期間被告向
    原告展開熱烈追求，並隱瞞其與配偶之婚姻關係仍存續之事實，二人遂於九十二
    年六月十九日於夏威夷 OAHU 島 HALEKAUWILA 街五四七號教堂舉行結婚儀式，
    並於同日前往夏威夷州主管機關DEPARTMENT OF HEALTH為結婚之註冊登記，二人
    於九十二年六月二十二日返國後，被告一再托詞不為辦理二人結婚之
    原告始知被告已婚且未和其妻離婚，被告確有重婚行為，依民法第九百八十五條
    第一項及九百八十八條第二款規定，兩造婚姻當屬無效。惟兩造有形式之婚姻關
    係存在，原告有被認為是被告配偶之危險，因兩造間之婚姻關係不明確，致原告
    之地位受有侵害之虞，原告即受有確認判決之法律上利益，自有提起本訴訟之必
    要，為此提起本訴。
    並聲明：確認原告與被告間之婚姻關係無效。
二、被告則以：兩造在美國夏威夷結婚時，原告對於被告已婚之身分知之甚詳，原告
    不斷游說被告先與其在當地註冊結婚，再回台辦理離婚手續，惟回台後，原告對
    於被告希望繼續扶養子女一事不表同意，雙方遂交惡不再繼續來往等語。
    並聲明：同意原告之請求。
三、按民法第九百八十五條第一項規定「有配偶者，不得重婚。」；違反第九百八十
    五條之規定，結婚無效，民法第九百八十八條第二款規定甚明。查原告主張兩造
    係於九十二年六月十九日在美國夏威夷州註冊結婚，並出提出結婚證書為證，且
    經臺灣高等法院函送駐檀香山台北經濟文化辦事處函復稱：「經查屬實」等語。
    按婚姻成立之要件，依各該當事人之本國法。但結婚之方式依當事人一方之本國
    法，或依舉行地法者，亦為有效。結婚之方式，當事人一方為中華民國國民，並
    在中華民國舉行者，依中華民國法律。涉外民事法律適用法第十一條定有明文。
    本件兩造具有中華民國籍，在美國夏威夷州結婚，其結婚之方式依中華民國法律
    ，或依舉行地法，均為有效。惟被告於八十年一月十四日與郭美秀結婚，其二人
    之婚姻關係現仍存續中，有原告提出之
    關係存續中，又於九十二年六月十九日與原告結婚，為有配偶而重為婚姻，依前
    揭規定，兩造婚姻因被告違反民法第九百八十五條第一項規定而無效。從而，原
    告訴請確認兩造間婚姻無效，為有理由，應予准許。
四、訴訟費用負擔之依據：民事訴訟法第七十八條。
中　　　華　　　民　　　國　　九十三　　年　　　九　　　月　　二十九　　日
                              家事法庭法  官    李智民
右正本係照原本作成。
如對本判決上訴，須於判決送達後二十日之不變期間內，向本院提出上訴狀。
中　　　華　　　民　　　國　　九十三　　年　　　九　　　月　　二十九　　日
                                      書記官    王俊琇
